臺灣屏東地方法院刑事裁定　　　　　　　100年度聲字第297號
聲　請　人
即　被　告　蔡文貴
選任辯護人　鍾武雄律師
上列聲請人因違反槍砲彈藥刀械管制條例案件（99年度訴字第
330 號），不服本院受命法官於中華民國100 年2 月14日所為羈
押之處分，聲請撤銷羈押處分，本院裁定如下：
    主  文
聲請駁回。
    理  由
一、聲請意旨略以：本案於民國99年7 月22日發布通緝時，被告
    係聽信屏東市清溪里長訴說要替被告處理本案，致被告未如
    期到庭，被告於99年7 月17日因案羈押於在法務部矯正署屏
    東看守所，並非無正當理由不到場，被告無逃亡之虞，被告
    於審理中已坦承不諱，並供出槍彈之來源，本件案情已明朗
    ，且被告罹患口腔疾病，在屏東看守所內治療未見起色，非
    保外治療顯難痊癒，為此，請求本院撤銷原處分等語。
二、按對於審判長、受命法官、受託法官或檢察官所為羈押之處
    分有不服者，受處分人得聲請其所屬法院撤銷或變更之（下
    稱準抗告），刑事訴訟法第416 條第1 項第1 款定有明文。
    再按抗告法院認為抗告無理由者，應以裁定駁回之；準抗告
    亦有準用，同法第412 條、第416 條第4 項亦有明定。查本
    件羈押係由本院受命法官於本院審理時，經訊問被告後所為
    ，核係受命法官所為之羈押處分，本應以聲請撤銷或變更為
    不服該處分之救濟方法（即一般所謂「準抗告」），聲請人
    即被告蔡文貴具狀雖表明抗告之旨，惟係誤聲請撤銷或變更
    處分為抗告，揆諸上開說明，應視為已有撤銷或變更原處分
    之聲請，合先敘明。
三、又按被告經法官訊問後，認為犯罪嫌疑重大，而有左列情形
    之一，非予羈押，顯難進行追訴、審判或執行者，得羈押之
    ︰1 、逃亡或有事實足認為有逃亡之虞者。2 、有事實足認
    為有湮滅、偽造、變造證據或勾串共犯或證人之虞者。3 、
    所犯為死刑、無期徒刑或最輕本刑為五年以上有期徒刑之罪
    者，刑事訴訟法第101 條第1 項定有明文。而關於羈押與否
    之審查，其目的僅在判斷有無實施羈押強制處分之必要，並
    非認定被告有無犯罪之實體審判程序，故關於羈押之要件，
    無須經嚴格證明，以經釋明得以自由證明為已足；而刑事訴
    訟法第101 條第1 項所定「犯罪嫌疑重大」，係指有具體事
    實足使人相信被告可能涉嫌公訴人所指訴之犯罪，與認定被
    告犯罪所依憑之證據需達無合理懷疑之程度，尚屬有別，故
    法院決定強制處分與否，自毋庸確切認定被告公訴人所指之
    犯罪事實，僅需公訴人提出之證據，足使法院相信被告極有
    可能涉及被訴犯罪嫌疑之心證程度即足。再者，審酌被告有
    無羈押必要，除被告犯罪嫌疑已屬重大外，自當基於訴訟進
    行程度、犯罪性質、犯罪實際情狀及其他一切情事，依職權
    妥適裁量，俾能兼顧國家刑事追訴、刑罰權之順暢執行及人
    權保障。
四、經查：聲請人即被告蔡文貴因涉犯槍砲彈藥刀械管制條例第
    8 條第4 項、第12條第4 項之罪，前經本院受命法官訊問後
    ，認依被告於警、偵訊之自白、扣案槍枝及子彈、內政部警
    政署刑事警察局鑑驗書等，足認被告涉犯槍砲彈藥刀械管制
    條例第8 條第4 項、第12條第4 項之犯行，罪嫌疑重大，且
    經合法傳喚、拘提，無正當理由未到庭，經本院發布通緝，
    有事實足認有逃亡之虞，非予羈押，顯難進行審判、執行程
    序，經本院受命法官於民國100 年2 月14日予以羈押，有本
    院99年度訴字第330 號卷影本及100 年2 月14日訊問筆錄、
    本院押票回證等影本各1 份在上開影卷可按。被告雖以前開
    情詞聲請撤銷本院羈押處分，然其前開犯行，業據被告於警
    、偵訊之自白，並有扣案槍枝及子彈、內政部警政署刑事警
    察局鑑驗書等可證，依上開事證，已有相當具體事由足信被
    告涉犯公訴人所指訴之涉犯槍砲彈藥刀械管制條例第8 條第
    4 項、第12條第4 項之犯行，罪嫌確屬重大，且被告前經本
    院二次合法送達，無正當理由均拒不到場，經本院囑託屏東
    縣政府警察局屏東分局派員拘提被告，警員前往被告之戶籍
    地拘提三次，均未遇被告而無法拘提，有本院送達證書四份
    、屏東縣政府警察局屏東分局報告書二紙附卷可按，被告亦
    自承係屏東市清溪里里長告知要為伊處理本件，始未到庭等
    語，足認被告確係無正當理由，經本院二次合法通知仍未到
    庭，並經警員三度前往其住處，亦未遇被告，堪認被告有藏
    匿之事實，有逃亡之虞，非予羈押，顯難進行審判、執行程
    序，應認已具備刑事訴訟法第101 條第1 項第1 款之羈押事
    由。
(二)、被告主張因罹患口腔疾病非保外治療顯難痊癒云云，並未提
    出相關之事證或診斷證明書以供查證，尚難採信。又本件被
    告係經本院二次合法通知、囑託警員拘提，均未到場，已有
    逃匿之事實，雖於本院發布通緝作業過程中，因另案於99年
    7 月17日經檢察官聲請本院准予執行羈押，本院固於99年7
    月22日發布通緝，惟被告確有逃匿之事實，自不因其另案遭
    執行羈押後，本院始發布通緝，即認被告無逃亡之事實。
(三)、綜上，本院受命法官以被告涉犯上開犯罪嫌疑重大，並符合
    刑事訴訟法第101 條第1 項第1 款規定之事由，再斟酌被告
    因上開羈押之原因，情節非輕，難以具保等較輕微之強制處
    分替代，為確保將來訴訟程序之進行，而採取限制聲請人身
    體自由之羈押之強制處分，並無不當。聲請意旨以被告無逃
    亡或逃亡之虞等，任意指摘原處分，自有誤解。
五、綜上所述，原處分斟酌訴訟程序之進行及被告之犯罪情節，
    為被告羈押之強制處分，為保全日後審理程序順利進行及刑
    罰執行，核無不當，被告撤銷原羈押處分之聲請，為無理由
    ，應予以駁回。
據上論斷，應依刑事訴訟法第416 條第4 項、第412 條、第220
條，裁定如主文。
中    華    民    國   100    年    3     月    7     日
                  刑事第二庭  審判長法  官  潘正屏
                                    法  官  翁世容
                                    法  官  涂裕洪
以上正本證明與原本無異。
不得抗告。
中    華    民    國   100    年    3     月    7     日
                                    書記官  卓春成